臺灣臺南地方法院民事裁定
109年度消債更字第346號
聲  請  人
即債 務 人  林鳳美  
代  理  人  郭家祺律師
上列當事人因消費者債務清理事件聲請更生，本院裁定如下：
    主    文
債務人林鳳美自民國一０九年十二月十六日下午五時起開始更生
程序，並命司法事務官進行本件更生程序。
    理    由
一、按債務人不能清償債務或有不能清償之虞，且無擔保或無優
    先權之債務總額未逾新臺幣（下同）1,200萬元者，於法院
    裁定開始清算程序或宣告破產前，得向法院聲請更生；債務
    人對於金融機構負債務者，在聲請更生或清算前，應向最大
    債權金融機構請求協商債務清償方案，或向其住、居所地之
    法院或鄉、鎮、市、區調解委員會聲請債務清理之調解；協
    商或調解成立者，債務人不得聲請更生或清算，但因不可歸
    責於己之事由，致履行有困難者，不在此限，消費者債務清
    理條例第3條、第42條第1項、第45條第1項、第151條第1項
    、第7項分別定有明文。
二、本件聲請意旨略以：債務人積欠無擔保或無優先權債務總額
    數百萬元，為清理債務，前向本院聲請消債者債務清理前置
    調解（109年度南司消債調字第456號），最大債權金融機構
    國泰世華商業銀行股份有限公司（下稱國泰世華銀行）未提
    出清償方案，致調解不成立。債務人現任職於○○國際管理顧
    問股份有限公司，擔任洗碗工人，月薪23,800元。債務人名
    下並無任何財產，所欠債務未逾1,200萬元，亦未經法院裁
    定開始清算程序或宣告破產。為此，爰依消費者債務清理條
    例提出本件更生之聲請等語。
三、經查：
  ㈠債務人為一般消費者，5年內未從事營業活動，積欠無擔保或
    無優先權債務總額未逾1,200萬元，前為清理債務，曾向本
    院聲請與債權人間債務清理之調解，最大債權金融機構國泰
    世華未提出清償方案，致調解不成立，並於調解不成立後向
    本院聲請更生等情，業據債務人提出財產及收入狀況說明書
    、債權人清冊、債務人清冊、財團法人金融聯合徵信中心當
    事人綜合信用報告及調解不成立證明書為證，並經本院調取
    109年度南司消債調字第456號卷查證屬實，是債務人無擔保
    或無優先權之債務總額未逾1,200萬元，且提起本件更生聲
    請前，已踐行前置調解程序而調解不成立之事實，應堪認定
    。
  ㈡債務人主張其任職於○○國際管理顧問股份有限公司，擔任環
    保員，每月薪資23,800元乙節，有在職證明書、自願勞保被
    保險人投保資料表(明細)在卷可證，且其名下並無其他資產
    ，有全國財產稅總歸戶財產查詢清單在卷可稽（見本院卷第
    177、88、51頁）。基此，債務人主張每月薪資收入為23,80
    0元之事實，堪屬可採，故其償債能力自應以上開薪資為據
    。
  ㈢按消費者債務清理條例立法目的係為使不幸陷入經濟困境之
    人得以清理債務、重建生活，並在清理債務過程中能適度保
    有符合人性尊嚴之最低基本生活所需，而非維持債務人過去
    慣常之寬裕生活型態，否則非僅有悖於消費者債務清理條例
    之意旨，更係將債務人因個人浪費或財務管理失控之風險不
    當轉嫁予金融機構負擔，顯非公允。故為妥適調整債務人與
    債權人及其他利害關係人間之權利義務關係，保障債權人獲
    得公平受償，並謀求消費者經濟生活之重建復甦機會，法院
    對於債務人每月必要生活費用之數額，自不可僅以債務人之
    主張為斷，而應參酌消費者債務清理條例第64條之2第1項關
    於同條例第64條第2項第4款所稱必要生活費用之認定標準定
    之，方屬允洽。次按，債務人必要生活費用，以最近一年衛
    生福利部或直轄市政府所公告當地區每人每月最低生活費1.
    2倍定之，消費者債務清理條例第64條之2第1項定有明文。
    復按債務人為使其有經濟復甦更生之機會，自應以誠實及信
    用之原則面對自己之債務，積極勉力謀求更生償債方案，除
    應積極開源努力勤奮工作以增加收入償還債務外，尚須節流
    儉樸其生活需求而適當控制其生活費用支出，以達成勉力履
    行債務。而參酌臺南市民國109年度之每人每月最低生活費
    為12,388元，該生活費標準係按照政府最近1年平均每人消
    費支出（包括食品費、衣著鞋襪費、房租水電費、家居管理
    費、醫療保健費、交通通訊費、娛樂教育費及雜項支出）百
    分之60訂定，故消費者債務清理條例事件之債務人每月生活
    費標準自堪以最近1年衛生福利部或直轄市政府所公告當地
    區每人每月最低生活費1.2倍即14,866元計之【計算式：12,
    388×1.2＝14,866】。債務人雖主張其每月生活必要支出費用
    平均為17,500元【計算式：房租5,000元+膳食7,000元+水電
    瓦斯2,500元+勞健保國民年金1,000元+其他雜支費2,000元
    】(見本院卷第23頁)，然該數額顯已逾越首揭標準14,866元
    ，從而，其每月個人生活必要支出自應以14,866元為據。
　㈣債務人雖曾向本院就無擔保債務申請前置調解，惟因債權人
    未到庭，亦未提出任何還款方案，致調解不成立，有國泰世
    華銀行提出之民事陳報狀（見109年度南司消債調字第456號
    卷第76頁）在卷可參。依債務人提出之債權人清冊所載，債
    務人之債務合計為4,889,957元【計算式：15,673元+209,51
    1元+1,328,257元+1,500,408元+55,874元+124,000元+97,00
    0元+380,000元+515,000元+125,548元+59,000元+137,258元
    +240,000元+102,428元】，縱本院以目前最寬鬆之還款條件
    分180期、0利率計算，債務人每月猶須還款27,166元【計算
    式：4,889,957元/180期】，以債務人目前月薪僅23,800元
    ，顯不足以支付上開應償還之款項，堪認債務人確已達不能
    清償債務之程度。
四、綜上所述，債務人之收入僅23,800元，已有不能清償債務之
    情形，且其係一般消費者，未曾從事營業，無擔保或無優先
    權之債務未逾1,200萬元，亦曾踐行前置調解程序而調解不
    成立，復未經法院裁定開始清算程序或宣告破產，又查無消
    費者債務清理條例第6條第3項、第8條或第46條各款所定應
    駁回更生聲請之事由存在，則本件債務人聲請更生，於法應
    屬有據，爰裁定如主文所示。
五、末按，法院裁定開始更生或清算程序後，得命司法事務官進
    行更生或清算程序，必要時得選任律師、會計師或其他適當
    之自然人或法人一人為監督人或管理人，消費者債務清理條
    例第16條第1項定有明文。本件既經本院裁定開始更生程序
    ，爰併依前開規定，命司法事務官進行更生程序。
中　　華　　民　　國　　109 　年　　12　　月　　16　　日
                  消債法庭    法  官　田幸艷
上開裁定正本核與原本無異。
本裁定不得抗告。
本裁定已於109年12月16日下午5時公告。
中　　華　　民　　國　　109 　年　　12　　月　　16　　日
                              書記官  駱映庭